臺灣臺中地方法院刑事判決　　　　　　　 96年度易字第876號
公　訴　人　臺灣臺中地方法院檢察署檢察官
被　　　告　乙○○
　　　　　　　　　　之39
上列被告因加重竊盜案件，經檢察官提起公訴（95年度偵字第24
078號），本院判決如下：
    主    文
乙○○犯攜帶兇器，毀壞牆垣竊盜罪，未遂，累犯，處有期徒刑
捌月。
    犯罪事實及理由
一、乙○○前因竊盜案件，經台灣高等法院台中分院判處有期徒
    刑一年，並於刑之執行前令入勞動場所強制工作三年確定，
    於民國九十三年二月二日縮短刑期執行完畢。仍不知悔改，
    復意圖為自己不法之所有，於九十五年十月十二日凌晨三時
    三十分許，至丙○○所經營位於台中縣大甲鎮○○路二一八
    五號「新阿華小吃店」屋後，持拾得客觀上可為兇器之鐮刀
    一支，破壞上開小吃店後方木製牆板後，將該鑣刀棄置於屋
    外，乙○○遂侵入該小吃店內，並著手開啟投幣式點唱機之
    門欲竊取其內之財物（侵入建築物及毀損部分，未據告訴）
    ，嗣因為警發覺逃逸而未遂。
二、前揭犯罪事實，業據被告乙○○坦承不諱，核與證人丙○○
    及證人即查獲之警員甲○○於本院證述情節相符，並有照片
    四張附卷可稽及鐮刀一支扣案足佐，事證明確，被告犯行堪
    以認定。
三、論罪科刑之理由
（一）按刑法第三百二十一條第一項第一款於夜間侵入有人居
      住之建築物之加重竊盜罪，其所謂「有人居住之建築物」
      不以行竊時居住之人即在其內為必要，惟須通常為人所居
      住之處所。又所謂有人居住之建築物，係指該建築物事實
      上有人居住而言。雖不以行竊當時該居住之人適在其內為
      必要，但倘平時並無人居住時，即不能論以該條款之罪，
      蓋本款之所以加重其刑，除因其侵害財產監督權外，且妨
      害居住之安寧之故，是店舖白日有人看守，至每日夜間十
      二時打烊關閉後，店主另宿他處，而無人看守情形，則平
      時每晚十二時以後，均無人居住。從而他人在凌晨一時潛
      入店內行竊財物，參照前開說明，應僅成立刑法第三百二
      十條第一項之普通竊盜罪（最高法院六十四年台上字第三
      一六四號判例、司法院<七十五>廳刑一字第九九七號函參
      照）。查本案前揭小吃店於被告夜間行竊時既無人在內看
      守，依前揭說明，自非屬有人居住之建築物，公訴意旨認
      被告所為係屬於夜間侵入有人居住之建築物竊盜，容有未
      洽。被告係以破壞上開小吃店後方木製牆板之方式侵入
      前揭小吃店內竊盜，是被告所為係屬毀壞牆垣竊盜，公訴
      人於起訴書犯罪事實欄業已載明此部分事實，惟於所犯法
      條欄中雖漏載上開款項，容有未洽。刑法第三百二十一
      條第一項各款所列情形，乃竊盜罪之加重要件，須以已經
      著手於竊盜犯罪行為之實施而既遂或未遂，且具有刑法第
      三百二十一條第一項所列各款情形，始符合條文所稱「犯
      竊盜罪而有左列各款情形之一」而成立加重竊盜既遂或未
      遂罪名（最高法院八十二年度第二次刑事庭會議 (二) 參
      照）。而犯罪之實施，涵蓋陰謀、預備、著手、實行，又
      刑法第三百二十一條第一項第三款之攜帶兇器，乃以行為
      人攜帶兇器有行兇之可能，客觀上具有危險性，故加重其
      處罰，是行為人苟已著手於竊盜犯罪行為，而其攜帶兇器
      之情形，與竊盜行為具有內在之密切關係及特定之時間關
      係，如於竊盜現場毀越牆垣之際有攜帶兇器之情形，其自
      仍有為遂行竊盜行為行兇之可能，縱其嗣著手竊盜行為時
      未客觀上持有兇器，仍應論以攜帶兇器竊盜罪。查扣案鐮
      刀一把足供被告破壞木板牆，客觀上顯質堅而有相當之破
      壞性，足以傷害人之生命、身體，核屬兇器，被告於實施
      竊盜行為之際，即於破壞牆垣之際攜帶兇器實施竊盜行為
      ，縱其嗣未持以著手實行竊盜行為，惟依前揭說明，仍屬
      攜帶兇器竊盜。
（二）核被告乙○○所為，係犯刑法第三百二十一條第二項、第
      一項第二、三款之加重竊盜未遂罪。被告有前揭刑案之執
      行情形，其於五年內故意再犯本案有期徒刑以上之罪，為
      累犯，應依刑法第四十七條第一項規定加重其刑。被告已
      著手於犯罪行為之實行而不遂，為未遂犯，本院衡其犯罪
      所造成之損害較輕，爰依刑法第二十五條第二項規定減輕
      其刑，並與前揭加重部分依法先加後減之。審酌被告素行
      不佳，有多次竊盜之前案執行紀錄，此有臺灣高等法院被
      告全國前案紀錄一份在卷可參，經強制工作後仍不知悛悔
      ，犯罪後坦承犯行等一切情狀，量處如主文所示之刑。扣
      案鐮刀一把其所有人不明亦非違禁物，自不為沒收之諭知
      ，併此敘明。
據上論斷，應依刑事訴訟法第二百九十九條第一項前段，刑法第
三百二十一條第二項、第一項第二款、第三款、刑法第二十五條
第二項、第四十七條第一項，判決如主文。
中　　華　　民　　國　　96　　年　　5 　　月　　9 　　日
                臺灣臺中地方法院刑事第二庭
                      審判長  法  官  林清鈞
                              法  官  陳姵君
                              法  官  郭書豪
以上正本證明與原本無異。
如不服本判決，應於判決送達後10日內，向本院提出上訴狀，其
未敘述上訴之理由者並得於提起上訴後十日內向本院補提理由書
（均須按他造當事人之人數附繕本）。
中　　華　　民　　國　　96　　年　　5 　　月　　10　　日
　　　　　　　　　　　　　　　書記官　陳美虹
附錄論罪科刑法條
中華民國刑法第321條
（加重竊盜罪）
犯竊盜罪而有左列情形之一者，處6月以上、5年以下有期徒刑：
一　於夜間侵入住宅或有人居住之建築物、船艦或隱匿其內而犯
　　之者。
二  毀越門扇、牆垣或其他安全設備而犯之者。
三  攜帶兇器而犯之者。
四  結夥三人以上而犯之者。
五  乘火災、水災或其他災害之際而犯之者。
六  在車站或埠頭而犯之者。
前項之未遂犯罰之。
